【裁判字號】    95,上訴,1876
【裁判日期】    951026
【裁判案由】    毒品危害防制條例
【裁判全文】
臺灣高等法院刑事判決                95年度上訴字第1876號
上  訴  人
即  被  告  甲○○
                    現於臺灣基隆監獄基隆分監執行中
上列上訴人因毒品危害防制條例案件，不服臺灣基隆地方法院95
年度訴字第253號，中華民國95年4月27日第一審判決（起訴案號
：臺灣基隆地方法院檢察署95年度毒偵字第622、623、624 號）
，提起上訴，本院判決如下：
    主  文
原判決撤銷。
甲○○連續施用第一級毒品，累犯，處有期徒刑捌月，扣案之第
一級毒品海洛因淨重零點貳伍公克（不含包裝袋）沒收銷燬之，
包裝袋壹只，沒收。
    事  實
一、甲○○前因施用毒品案件，先後2 次經送觀察、勒戒後，均
    認無繼續施用毒品之傾向，由臺灣基隆地方法院檢察署檢察
    官分別於民國（下同）88年8月3日、89年4 月10日，以88年
    度偵字第4626號、89年度毒偵緝字第134 號為不起訴處分確
    定；又因施用毒品案件，先送強制戒治，再由臺灣基隆地方
    法院檢察署檢察官提起公訴，經本院於90年3 月20日，以90
    年度上訴字第1076號判處有期徒刑6月確定，於90 年11月14
    日執行完畢；再因施用毒品案件，經臺灣基隆地方法院檢察
    署檢察官提起公訴，經本院於91年10月29日判處有期徒刑10
    月，於92年1 月23日確定，於93年9月2日執行完畢；復因施
    用毒品案件，經臺灣基隆地方法院檢察署檢察官提起公訴，
    經本院於94年11月28日判處有期徒刑8月，於95年3 月8日確
    定（尚未執行完畢）。
    猶不知悔改，復基於施用第1 級毒品海洛因之概括犯意，自
    94年11月30日起至95年1月13日止，連續在基隆市○○路100
    之2 號住處、基隆市○○路33號、基隆市○○路53號等地，
    以針筒注射或將海洛因摻在香煙內之方式，施用第1 級毒品
    海洛因多次。嗣分別於（一）95年1 月10日19時11分許，在
    基隆市○○路92號為警查獲，並扣得海洛因1包淨重0.25 公
    克；（二）95年1 月14日14時30分許，在基隆市○○路33號
    前為警查獲，經採尿送驗結果，呈嗎啡陽性反應，始知上情
    。
二、案經基隆市警察局第1分局、第2分局、第4 分局移送台灣基
    隆地方法院檢察署偵查起訴。
    理  由
一、上開事實，迭據上訴人即被告甲○○自白不諱；上訴人即被
    告經警查獲後採集之尿液經檢驗結果，均呈海洛因代謝物嗎
    啡陽性反應，此有台灣尖端先進生技醫藥股份有限公司濫用
    藥物檢驗報告1 紙、昭信科技顧問股份有限公司濫用藥物尿
    液檢體檢驗報告2紙（附於95年度毒偵字第106號偵查卷第15
    頁、95年度偵字第436號偵查卷、95年度毒偵字第493號偵查
    卷第13頁）可稽，並有扣案之第1級毒品海洛因1包淨重0.25
    公克及裝置上開第1級毒品之包裝袋1個、注射針筒1 支可資
    佐證；扣案之物確係第1 級毒品海洛因之事實，復有法務部
    調查局95年2月27日調壹科字第320003502號鑑定通知書1 紙
    在卷可稽；而上訴人即被告前科情形，有本院被告全國前案
    紀錄表，在卷足參，事證明確，至堪認定。
二、核上訴人即被告所為，係犯毒品危害防制條例第10條第1 項
    、第18條第1 項施用第一級毒品罪其基於概括犯意，數行為
    犯同一罪名，構成修正前刑法第56條連續犯。
三、原審予以論科，固非無見。惟按嗎啡經注入人體後，90% 以
    上於24小時內自尿中排出，平均可檢出時限約為45小時，此
    有行政院衛生署藥物食品檢驗局81年9月8日（81）藥檢壹字
    第8114885 號函為憑。本件公訴人所指上訴人即被告94年11
    月30日10時20分許，在基隆市○○路53號地下室（萬家福賣
    場廁所）為警查獲，並扣得注射針筒1 支及尿液檢驗出嗎啡
    陽性反應部分，如以回溯45小時計算，上訴人即被告施用時
    間可能係在94年11月28日13時20分許；查上訴人即被告另犯
    施用第一級毒品罪，經台灣基隆地方法院94年訴字第906 號
    判處有期徒刑8 月確定（下稱前案），有卷可稽，而前案最
    後事實審宣判日適為94年11月28日，上訴人即被告既係基於
    概括犯意犯施用第一級毒品罪，則此次施用第一級毒品行為
    仍不能謂不在前案概括犯意之範圍內，換言之，仍可認屬前
    案既判力所及。次按，裁判上一罪之同一案件經判決確定者
    ，本應依刑事訴訟法第302 條判決免訴，但公訴人既認與本
    件判罪部分具有裁判上一罪關係，故不另為免訴之判決，附
    此敘明。原審疏於審究，將此不另為免訴諭知部分一併判罪
    ，即有違誤。
    上訴人即被告上訴意旨雖未指摘及之，惟原判決既有可議，
    即屬不可維持，本院自應將原判決撤銷改判。查上訴人即被
    告基於概括犯意，施用第一級毒品2 次，為連續犯，應論以
    一罪，但加重其刑；上訴人即被告行為後，刑法第56條連續
    犯之規定，業於94年1月7日修正公布刪除，並於95年7月1日
    施行，則上訴人即被告之犯行，因法律刪除連續犯規定之故
    ，顯已影響其刑罰之法律效果，自屬法律有變更，比較新、
    舊法結果，以適用修正前刑法第56條為有利於上訴人即被告
    ，況依新法第2條第1項亦規定以適用行為時法為原則，故應
    論連續犯如上述；次查上訴人即被告曾受有期徒刑之執行完
    畢，5 年以內再犯本罪，為累犯，此有本院被告全國前案紀
    錄表在卷可稽，應遞加重其刑。爰審酌毒品對於人體會產生
    成癮性，係足以危害個人健康及社會安全之管制藥物，上訴
    人即被告經過執行觀察、勒戒，猶不知戒除濫行施用毒品惡
    習，再犯本件施用毒品罪，深陷毒坑無法自拔，及其自我戕
    害結果等一切情狀，本應從重量刑，為念其犯罪後坦承犯行
    以及甘願接受刑罰制裁之決心，尚非無可教化，故量處如主
    文所示之刑，以示懲儆。扣案之第1級毒品海洛因淨重 0.25
    公克（不含包裝袋），應依毒品危害防制條例第18條第1 項
    前段規定宣告沒收并銷燬之；包裝袋1 個，為查係上訴人即
    被告所有且供施用第1 級毒品海洛因所用之物，依刑法第38
    條第1項第2款之規定宣告沒收。至於上述不另為免訴諭知部
    分之注射針筒1 支，既查無違禁物存在，本院即不為沒收之
    諭知，併此敘明。
據上論斷，應依刑事訴訟法第369條、第364條、第299條第1項前
段，毒品危害防制條例第10條第1項、第18條第1項前段，刑法第
11條前段、（修正前）第56條、第47條、第38條第1項第2款，判
決如主文。
本案經檢察官李良忠到庭執行職務。
中    華    民    國    95    年    10    月    26    日
                  刑事第三庭    審判長法  官 許國宏
                                      法  官 許增男
                                      法  官 陳祐治
以上正本證明與原本無異。
如不服本判決，應於收受送達後十日內向本院提出上訴書狀，其
未敘述上訴之理由者並得於提起上訴後十日內向本院補提理由書
（均須按他造當事人之人數附繕本）。
                                      書記官 蔡慧娟
中    華    民    國    95    年    10    月    26    日
附錄：本案論罪科刑法條全文
毒品危害防制條例第10條
施用第一級毒品者，處 6 月以上 5 年以下有期徒刑。
施用第二級毒品者，處 3 年以下有期徒刑。


司法院資訊處製作；財團法人民間司法改革基金會備份。
